臺灣新北地方法院民事裁定　　　　　 109年度家婚聲字第33號
聲　請　人　甲○○
代　理　人　呂明修律師
相　對　人　丙○○
代　理　人　乙○○
上列當事人間請求給付扶養費事件，本院裁定如下：
    主  文
聲請駁回。
聲請程序費用由聲請人負擔。
    理  由
一、聲請意旨略以：兩造於民國71年10月6 日結婚，婚後同住在
    新北市○○區○○路0段000號4樓。詎聲請人於106年7 月31
    日中風後，需他人協助照顧，相對人之子蕭永暢於108年8月
    11日將聲請人趕出上開住所，相對人未再給付聲請人生活費
    。聲請人現年65歲，歷經中風病痛外，亦罹有糖尿病及高血
    壓等病，又於108 年間因患白內障而手術治療，生活難以自
    理，遑論尋覓工作以維持生活。聲請人名下雖有新北市○○
    區○○路0 段00巷0號8樓房屋（下稱系爭房屋），然每月須
    繳納本息新臺幣（下同）7,000 多元，聲請人僅得將系爭房
    屋出租，用以繳納房貸。再聲請人中風後，每三個月須回診
    拿藥，因行動不便，須搭計程車往返，尚有眼藥水等費用支
    出。又聲請人遭趕後與子女吳麗莉同住，然吳麗莉有未成年
    子女、公婆須扶養，不僅無餘力扶養聲請人，聲請人每月更
    要給吳麗莉1 萬元。反觀相對人為聲請人之配偶，軍職退休
    後每月領約8 萬元退休俸及利息，經濟良好，然自聲請人遭
    趕後，相對人未盡夫妻互相扶養義務。再以行政院主計總處
    公告新北市107年度每人月平均消費支出2萬2419元為計算基
    礎，聲請人每月房租收入1萬6000元，扣除每月貸款7,000多
    元後，尚不足2萬2419元。爰依民法第1114條第1款、第1115
    條第1款、第1116條之1、第1117條等規定，請求相對人按月
    給付扶養費等語。並聲明：相對人應自108年9月1日起，至
    聲請人死亡時止，按月於每月15日前給付聲請人扶養費1萬
    6019元等語。
二、相對人辯以：聲請人於106年7月31日輕微中風，當時全部醫
    療及看護費共約48萬元全由相對人支付。聲請人辱罵、毆打
    相對人，於108年8月10日將家中物品搬空後，棄相對人離家
    ，並非遭蕭永暢趕走。聲請人每月可領老人年金5,000 元、
    系爭房屋每月租金1 萬6000元，系爭房屋經鑑價為1350萬元
    已被聲請人佔為己有，若聲請人無現金支付日常生活，應將
    系爭房屋賣掉，扣除貸款餘額95萬元，可實得1205萬元，足
    堪照顧兩造餘生。況除系爭房屋外，聲請人尚有其前夫所留
    桃園市○鎮區○○路000巷0弄0 號房屋，亦已出租，兩屋市
    價至少2200萬元。另聲請人尚有親生子女吳麗莉、吳孝銘照
    顧，外出看病為人子女更應服侍在側、開車接送，怎讓聲請
    人獨自坐車就醫。反觀相對人年邁失智，業經法院裁定輔助
    宣告，且恐再遭聲請人施暴而在外租屋，雖領有月退俸及優
    惠存款利息合計每月8萬2500元，但每月需支出房屋租金1萬
    8000元、外籍看護費2萬5000元、醫療費6,000元、失智營養
    品8,000元、相對人及外傭日常生活費用3萬8000元，合計基
    本開銷9 萬5000元，入不敷出，尚需子女乙○○、蕭永暢分
    擔。綜上，聲請人財力大於相對人，爰依民法第1118條規定
    ，請求駁回聲請等語。
三、按夫妻互負扶養之義務，其負扶養義務之順序與直系血親卑
    親屬同，其受扶養權利之順序與直系血親尊親屬同；受扶養
    權利者，以不能維持生活而無謀生能力者為限；前項無謀生
    能力之限制，於直系血親尊親屬不適用之，民法第1116條之
    1 、第1117條分別定有明文。而夫妻受扶養權利之順序既與
    直系血親尊親屬同，自不以無謀生能力為必要（最高法院79
    年度台上字第2629號裁判意旨可資參照），惟夫妻受扶養之
    權利，仍應受不能維持生活之限制。所謂「不能維持生活」
    ，係指不能以自己之財產維持生活者而言；如能以自己之財
    產維持生活者，自無受扶養之權利（最高法院105 年度台上
    字第1306號判決意旨參照）。
四、經查：
（一）聲請人主張兩造為夫妻，有戶籍謄本、全戶戶籍資料查詢
      結果在卷可稽，自堪信為真實。
（二）聲請人前揭主張相對人有扶養聲請人之義務，固據抗告人
      提出三軍總醫院病症暨失能診斷證明書、亞東紀念醫院診
      斷證明書、醫療費用收據、藥袋、計程車乘車證明、藥品
      照片、藥局發票、相對人之國稅局所得總額稅務資料等件
      為證。惟聲請人到庭陳稱：伊現與女兒吳麗莉同住，系爭
      房屋為伊所有，出租他人每月收1 萬6000元租金，每月有
      國民年金5,000元等語；復聲請人於108 年12月領4,955元
      、109年1 月起每月領5,099元老年年金等情，有勞動部勞
      工保險局109年8 月31日保國三字第10910019510號函暨國
      民年金保險給付申領資料查詢表等件在卷可稽；再聲請人
      於106年至109年之所得分別為90萬6421元（股利憑單及其
      他所得）、0元、0元、0元，名下有房屋、土地各1筆即系
      爭房屋，公告現值為182 萬1700元，有本院依職權調閱聲
      請人稅務電子閘門財產所得調件明細表在卷可憑。可知聲
      請人名下有系爭房屋，每月領有固定租金收入1 萬6000元
      ，另自109年1 月起每月領有老年年金5,099元，雖聲請人
      主張其有醫療費用、交通費、房貸等支出，惟仍屬其得以
      上開財產負擔之支出，聲請人既有相當資力足以負擔其自
      身生活費用，尚難認聲請人有「不能維持生活」之情事。
      揆諸前揭規定及說明，自無受扶養之權利，是其請求相對
      人按月給付扶養費1萬6019元，自無理由，應予駁回。
五、依家事事件法第97條、非訟事件法第21條第2 項、民事訴訟
    法第95條、第78條，裁定如主文。
中    華    民    國    110    年    11   月    15    日
                     家事法庭  法  官  顧仁彧
以上正本係照原本作成
如對本裁定抗告須於裁定送達後10日內向本院提出抗告狀，並應
繳納抗告費新臺幣1,000 元整。
中    華    民    國    110    年    11   月    15    日
                               書記官  黃馨德